【裁判字號】    92,聲判,92
【裁判日期】    921202
【裁判案由】    聲請交付審判
【裁判全文】
臺灣臺中地方法院刑事裁定                          九十二年度聲判字第九二號
    聲  請  人  甲○○
    即 告 訴人
    被      告  丙○○
                乙○○
右列聲請人因告訴被告等涉嫌詐欺案件，不服臺灣高等法院臺中分院檢察署檢察長駁
回再議之處分（九十二年度上聲議字第一三一○號），聲請交付審判，本院裁定如左
：
    主  文
聲請駁回。
    理  由
一、本件聲請交付審判意旨詳如附件之交付審判聲請狀影本內容所載。
二、按告訴人不服上級法院檢察署檢察長或檢察總長認再議為無理由而駁回之處分者
    ，得於接受處分書後十日內委任律師提出理由狀，向該管第一審法院聲請交付審
    判；法院認為交付審判之聲請不合法或無理由者，應駁回之，刑事訴訟法第二百
    五十八條之一、第二百五十八條之三第二項前段分別定有明文。
三、聲請人即告訴人甲○○以被告丙○○、乙○○涉嫌詐欺案件，向臺灣臺中地方法
    院檢察署檢察官提出告訴，經該署檢察官於民國九十二年八月十九日以九十二年
    度偵字第二一五三六號為不起訴處分後，經告訴人甲○○不服，聲請再議，亦經
    臺灣高等法院臺中分院檢察署於九十二年十月十七日以九十二年度上聲議字第一
    三一○號認為再議為無理由而駁回再議之聲請等情，業經本院調閱臺灣臺中地方
    法院檢察署九十二年度偵字第二一五三六號、臺灣高等法院臺中分院檢察署九十
    二年度上聲議字第一三一○號偵查卷宗屬實。
四、本件告訴意旨略以：被告乙○○夥同丙○○二人共同意圖為自己不法之所有，於
    民國八十七年一月間，向告訴人偽稱有開發稅務會計軟體之專才，告訴人有資金
    、人際關係良好，如雙方合作經營稅務會計軟體事業，將一本萬利，告訴人不疑
    有詐，欣然同意，於八十七年二月一日簽署契約書，約定由告訴人出資金，丙○○以技術出資，盈餘以三分之一比例分配，若虧損由告訴人承擔，被告丙○○應
    自八十七年二月起負責開發ＷＩＮ９８稅務會計軟體一套，全部九項系統，應於
    八十七年九月完成成立公司銷售系統，其間丙○○需要另僱用乙○○參與開發，
    由告訴人按月給付乙○○、丙○○每月新台幣（以下同）六萬元開發費用，惟被
    告並未於八十七年九月屆期時完工，致無法成立公司加以經營，被告藉詞已近完
    成，繼續請領開發費用，至八十八年九月又稱工作複雜，每月多加三萬元增聘人
    員，至九十年二月告訴人見仍未完工，始中斷給付，同年五月，僅完成營業稅系
    統、財產目錄系統二項，告訴人不得已以存證信函催告，丙○○始承諾於九十年
    十月三十日前完工，被告於九十年八月三日以書函向告訴人表達歉意，繼又置若
    罔聞，告訴人已交付被告一百九十五萬元之開發費用，而毫無成果，告訴人至此
    始知受騙，因認被告乙○○、丙○○二人涉有刑法第三百三十九條第一項詐欺取
    財罪嫌云云。
五、查：
    (1)、本件聲請人指摘駁回再議聲請之處分書不當者，主要係以被告自八十七年
        二月份起至九月止，在其約定工作期間每月向告訴人收取六萬元，八月共四
        十八萬元，然應完成九項軟體系統工作竟無一項交件，被告於其期間並無進
        行工作，約定應交付期日屆期亦若無其事，自屬詐欺。被告自八十七年二
        月起收取每月六萬元開發費，又藉詞增聘人員於八十八年九月份起，收取每
        月九萬元開發費，（告訴人付給增加開發費三萬部分為三月）至八十九年五
        月止聲請人已給付一百七十七萬元，被告僅交付一項營業稅系統完成，且實
        際上並未增聘人員，亦見其行詐。告訴人表示八十九年六月份停止給付費
        用，被告始第二次交付應於八十七年六月交付之財產目錄系統，然經測試後
        竟無法使用，告訴人乃自八十九年六月起停止發放開發費，至同年十二月被
        告表示欲即進行工作聲請人始再發交費用，然繼續發交三個月後至九十年三
        月向被告催索軟體竟毫無信息，然已被騙走一百九十五萬元。告訴人仍自
        九十年二月起再停發開發費，告訴人又於九十年五月二十二日以存證信函通
        知請其提出書面說明，被告即於九十年五月二十五日以書面承諾九十年八月
        三十一日再完成三項，九十年十月三十日全部完成交付，然屆期被告不但毫
        無一項交付，且未見動工又避不見面，且對告訴人以民事支付命令請其給付
        ，被告竟然提出異議，被告行為惡劣。一點通公司於八十七年六月二十二
        日設立，其業務係：１、資訊軟體批發業２、資訊軟體零售業，並無軟體之
        開發（設計、規劃），其銷售產品為DOS 版軟體，且係法人行為。而被告與
        告訴人簽署本案開發ＷＩＮ98版稅會軟體，契約書日期為八十七年二月一日
        ，係在告訴人與被告設立一點通資訊公司之前立約，係自然人間之行為。前
        者一點通資訊公司之業務為銷售DOS 版軟體，而後者係告訴人委託被告開發
        ＷＩＮ98稅會軟體，兩者業務種類及主體顯然不同，顯見告訴人係與被告簽
        訂本案契約書後，為被告誤導始又成立一點通公司。原不起訴處分書以「聲
        請人亦承認被告丙○○、乙○○二人亦為該公司之股東」而認定「足證被告
        丙○○、乙○○與聲請人合作並非由簽署本件契約開始」，顯與在卷證據不
        符。另被告丙○○提出台中市稅捐處八十七年十二月九日函一點通之公文，
        及所辯「系統完成部分，因為要完成客戶使用需要，所以一直在作程式改進
        ，但八十七年稅法大變動，因此程式要作大幅修改」等情，均為一點通公司
        之業務，非系爭訴訟範圍。被告係以一點通資訊興業有限公司作業混為其與
        告訴人本件契約關係，原檢察官並未詳察。被告乙○○所辯稱：「（問：
        依照契約第七條開發軟體，你們完成幾項？）答：收到甲○○之存證信函時
        已經完成百分之八十，交給甲○○百分之四十，每月都有按時交ＷＩＮ版之
        軟體給甲○○，所以他才會支付薪資。」云云，不但與被告丙○○說詞完全
        不同，且與上開事證不符。
    (2)、按犯罪事實應依證據認定之，無證據不得認定其犯罪事實，刑事訴訟法第一
        百五十四條第二項定有明文。次按告訴人之告訴，係以使被告受刑事訴追為
        目的，是其陳述是否與事實相符，仍應調查其他證據以資審認（最高法院五
        十二年台上字第一三○○號判例）又刑法第三百三十九條第一項詐欺取財罪
        之成立，須行為人主觀上有為自己或第三人不法所有之意圖，客觀上係以詐
        術使人將本人或第三人之物交付為要件。若行為人無不法所有之意圖，或未
        使用詐術，自難以詐欺罪責相繩。
    (3)、本件檢察官訊之被告丙○○固坦承右揭時地，與告訴人簽訂合作契約，告訴
        人支付了一百九十五萬元之開發費用，系統開發未依約完成一情不諱，惟堅
        決否認涉有詐欺犯行，丙○○辯稱：「系統完成部分，因為要完成客戶使用
        需要，所以一直在作程式改進，但八十七年稅法大變動，因此程式要作大幅
        修改等語，（問：第三項至第八項有無按時完成？）答：甲○○已經不接受
        了。」；訊據被告乙○○亦堅決否認詐欺犯行，辯稱：「（問：依照契約第
        七條開發軟體，你們完成幾項？）答：收到甲○○之存證信函時已經完成百
        分之八十，交給甲○○百分之四十，每月都有按時交ＷＩＮ版之軟體給甲○○，所以他才會支付薪資」。查：本件被告丙○○於九十二年七月十七日檢
        察官偵查中另供述：「當初我們在簽訂該合約時，我們有跟甲○○說過我們
        要成立一家公司，但那時尚未完成公司登記，所以才會以個人名義跟甲○○
        合作，其實根本沒有錯誤」。於檢察官問被告丙○○、乙○○二人：「你們
        交給甲○○軟體有無讓甲○○簽收時，均答：「沒有，我們都交給一點通工
        程師處理」。而告訴人亦於同日檢察官問：「ＤＯＳ軟體交給一點通公司有
        無對價時，亦答稱：「ＤＯＳ軟體交給一點通公司並無對價」。而被告丙○○確有將其所開發之ＷＩＮＤＯＷＳ之營業稅媒體申報軟體交付告訴人等成
        立之「一點通興業有限公司」，並由「一點通興業有限公司」，送請台中市
        稅捐稽徵處甄審通過，並有台中市稅捐稽徵處九十年八月二十四日中市稅電
        字第九○○八二二二七號函影本一紙在卷可稽。另被告等除了與告訴人簽約
        研發新版軟體外，並尚須負責告訴人舊版軟體之維修，此亦有被告等提出之
        該等客戶名冊在卷可按，再核以被告等與告訴人亦均為「一點通興業有限公
        司」之股東，並有「一點通興業有限公司」之董事、股東名單附卷可查。且
        核情苟被告等是以簽訂本件契約為詐取款項目的，告訴人理應會於給付被告
        等八十七年二月份起至九月止，在其約定工作期間每月六萬元，八月共四十
        八萬元，而被告等均未提出任何開發軟體後，即會停止付款，何會繼續支付
        「開發費」至九十年二月，其間更有加款給付三個月之理？綜上觀之，本件
        被告丙○○與告訴人於八十七年二月一日簽署本件契約書，顯非二人單純之
        開發ＷＩＮＤＯＷＳ軟體之契約，及以此為給付「開發費」之唯一對價關係
        ，而係二人原即基於相互間之信賴及公司之合組、經營及其他勞務之提供等
        ，其契約之訂立，被告丙○○並無施用詐術甚明，而被告等據而取得之報酬
        ，亦應非不法所得。被告等二人首開所辯，尚非無據。至於告訴人與被告等
        之間於契約訂立後，其等上開業務之推展是否如預期，軟體之開發是否順利
        ，及其間個人之勤惰，利益之分配是否得宜，及被告等有否依約完全履行等
        ，係屬民事債務糾紛，告訴人應循民事訴訟途徑，尋求救濟，始為正途，告
        訴人僅以被告丙○○未能如期完全履行本件契約為據，認被告等有詐欺得財
        之犯行，應屬無據。
    (4)、次查本件簽署契約之雙方是被告丙○○與告訴人甲○○，由甲○○出資，丙○○出技術，以軟體銷售為主要業務，營業項目分三，稅務會計軟體銷售、
        稅務資訊服務業務、電腦及週邊設備銷售，乙○○只是在八十七年度與丙○○共同負責開發ＷＩＮ９８稅務軟體，有該契約書附卷可稽，而告訴人甲○○就契約所交涉對象亦係丙○○，有告訴人所寄存證信函、丙○○之回信附
        卷可參，是足證明與告訴人交涉者係丙○○，並非被告乙○○，乙○○未向
        告訴人甲○○施用詐術，應可認定。
    (5)、綜上所述，臺灣臺中地方法院檢察署檢察官及臺灣高等法院臺中分院檢察署
        檢察官對於聲請人即告訴人之指摘內容，業經為必要之調查及蒐證，原處分
        書所為之事實認定，並無明顯悖於經驗法則或論理法則之處，本院認原處分
        書以被告丙○○、乙○○並無告訴人所指共同詐欺取財之犯行，洵屬有據，
        並無違誤之處，是以，本件聲請人所為交付審判之聲請，為無理由，應予駁
        回。
六、依刑事訴訟法第二百五十八條之三第二項前段，裁定如主文。
中      華      民      國     九十二     年     十二     月     二     日
                                臺灣臺中地方法院刑事第二庭
                                    審判長法  官  張 智 雄
                                          法  官  莊 嘉 蕙
                                          法  官  柯 崑 輝
右正本證明與原本無異。
不得抗告。
                                          書記官
中      華      民      國     九十二     年     十二     月     二     日


司法院資訊處製作；財團法人民間司法改革基金會備份。
